【裁判字號】    97,財管,15
【裁判日期】    970523
【裁判案由】    選任遺產管理人
【裁判全文】
臺灣基隆地方法院民事裁定              97年度財管字第15號
聲  請  人  基隆市立仁愛之家
法定代理人  甲○○
代  理  人  乙○○
利害關係人  財政部國有財產局台灣北區辦事處
法定代理人  莊翠雲
上列聲請人聲請指定被繼承人王建民之遺產管理人事件，本院裁
定如下：
    主      文
指定財政部國有財產局臺灣北區辦事處為被繼承人王建民（男、
民國○○年○○月○○日生、生前住基隆市○○路370巷1號、身分證統
一編號：Ｚ000000000號、民國96年5月24日死亡）之遺產管理人
。
准對被繼承人王建民之繼承人為承認繼承之公示催告。
被繼承人王建民之大陸地區以外繼承人，應自前項公示催告最後
登載新聞紙之日起，壹年內承認繼承，上述期限屆滿，無繼承人
承認繼承時，被繼承人王建民之遺產，於清償債權，並交付遺贈
物後，如有剩餘即歸屬國庫。
財政部國有財產局臺灣北區辦事處應於本裁定確定之日起貳拾日
內將本裁定登載公報、新聞紙或其他相類之傳播工具，並將登載
證據檢送本院，逾期視為撤回公示催告之聲請。
程序費用由被繼承人王建民之遺產負擔。
    理      由
一、按繼承開始時，繼承人有無不明，而無親屬會議或親屬會議
    未於1個月內選定遺產管理人者，利害關係人得聲請法院選
    任遺產管理人，並由法院依公示催告程序，定6個月以上之
    期限，公告繼承人，命其於期限內承認繼承，民法第1177條
    、第1178條第1項、第2項規定甚明。次按被繼承人在臺灣地
    區之遺產，由大陸地區人民依法繼承之遺產事件，其繼承人
    全部為大陸地區人民者，除應適用第68條之情形者外，由繼
    承人、利害關係人或檢察官聲請法院指定財政部國有財產局
    為遺產管理人，管理其遺產，臺灣地區與大陸地區人民關係
    條例第67條之1定有明文。
二、本件聲請意旨略以：被繼承人王建民（男、民國○○年○○月○○
    日生、住基隆市○○路370巷1號、身分證統一編號：Ｚ00000
    0000號、民國96年5月24日死亡）死亡前住在聲請人處安養
    ，為聲請人之共同事業戶戶民，嗣於96年5月24日死亡，遺
    有現金新臺幣（下同）1600元、基隆市第二信用合作社存簿
    帳戶內有176,175、基隆市復興郵局通儲帳戶內有113,039、
    臺灣土地銀行存單、美商花旗銀行存單、印鑑2枚及機車1台
    （車牌號碼：GNU-429），聲請人與被繼承人王建民具有利
    害關係，而被繼承人王建民復無民法第1131條所定之親屬，
    足資召開親屬會議，以定其遺產管理人，為此聲請本院選任
    被繼承人王建民之遺產管理人等語。
三、查聲請人主張之事實，業據其提出王建民戶籍謄本為證，另
    依關係人財政部臺灣省北區國稅局於97年5月13日到院陳明
    被繼承人王建民遺產部分已有大陸地區人民向本院表示繼承
    ，又依王建民之戶籍謄本記載，王建民之出生別為長男，配
    偶欄又為空白，死亡時業已達84餘歲之高齡，且別無其他證
    據可資證明王建民在台尚有其他親屬，堪信聲請人之主張為
    真實。是則聲請人在臺親友既不足以召開親屬會議，且有大
    陸地區繼承人，依上開規定，應由財政部國有財產局為被繼
    承人王建民之遺產管理人，本院審酌管理被繼承人王建民遺
    產之地緣關係與便利性，爰指定財政部國有財產局臺灣北區
    辦事處為被繼承人王建民之遺產管理人且為承認繼承之公示
    催告。
四、次按公示催告之公告，應黏貼於法院之公告處，並登載於公
    報、新聞紙或其他相類之傳播工具。前項登載公報、新聞紙
    或其他相類之傳播工具之日期或期間由法院定之。聲請人未
    依前項規定登載者，視為撤回公示催告之聲請。民法第1179
    條第1項第3款、民事訴訟法第542條定有明文。本院既准對
    於被繼承人王建民之繼承人為承認繼承之公示催告，爰併依
    上開規定裁定如主文第4項所示。
五、依非訟事件法第21條裁定如主文。
中    華    民    國    97    年    5    月    23    日
                  家事庭法  官  王翠芬
以上正本係照原本作成。
如對本裁定抗告，應於本裁定送達後10日內，向本院提出抗告狀
，並繳納抗告費新臺幣1000元，抗告於本院合議庭。
中    華    民    國    97    年    5     月    23    日
                        書記官  林建清


司法院資訊處製作；財團法人民間司法改革基金會備份。
